ACORDAO-COMPLETO-2517947

ACÓRDÃO 1325/2022 ATA 6/2022 - PRIMEIRA CÂMARA

VISTOS, relatados e discutidos estes autos de tomada de contas especial instaurada pelo Fundo Nacional de Desenvolvimento da Educação (FNDE) contra David Leite da Silva e Itamar Lemes do Prado, ex-prefeitos de Santo Antônio do Descoberto/GO, respectivamente em 2009-2012 e 2013-2016, em virtude da omissão no dever de prestar contas do Termo de Compromisso 2.083/2011, que tinha por objeto a construção de duas creches, no âmbito do Programa de Aceleração do Crescimento - Proinfância.
ACORDAM os Ministros do Tribunal de Contas da União, reunidos em Sessão da 1ª Câmara, ante as razões expostas pelo relator, e com fundamento nos arts. 1º, inciso I; 12, § 3º; 16, inciso III, alíneas "a" e "c", e §§ 2º e 3º; 19; 23, inciso III; 26, 28, inciso II, e 57 da Lei 8.443/1992 c/c os arts. 1º, inciso I; 209, incisos II e III; 210; 214, inciso III, alínea "a"; 215 a 217 e 267 do Regimento Interno, em: 
9.1. declarar revel David Leite da Silva;
9.2. rejeitar as alegações de defesa apresentadas por Itamar Lemes do Prado;
9.3. julgar irregulares as contas de David Leite da Silva e Itamar Lemes do Prado e condená-los, ao recolhimento aos cofres do Fundo Nacional de Desenvolvimento da Educação (FNDE) das quantias a seguir especificadas, atualizadas monetariamente e acrescidas de juros de mora a partir das datas discriminadas até a data do pagamento:
9.3.1. débito de responsabilidade de David Leite da Silva:
	Valor Histórico
	Data de Ocorrência

	R$ 445.788,10
	22/07/2011

	R$ 668.682,16
	02/03/2012

9.3.2. débito de responsabilidade de Itamar Lemes do Prado:
	Valor Histórico
	Data de Ocorrência

	R$ 139.266,10
	14/02/2013

	R$ 139.266,10
	14/05/2013

	R$ 278.771,21
	09/08/2013

9.4. aplicar a David Leite da Silva e a Itamar Lemes do Prado as multas a seguir indicadas, a serem recolhidas aos cofres do Tesouro Nacional, com atualização monetária calculada da data deste acórdão até a data do pagamento, se este for efetuado após o vencimento do prazo abaixo estipulado;
	Responsável
	Multa (art. 57) 

	David Leite da Silva
	R$ 30.000,00

	Itamar Lemes do Prado
	R$ 15.000,00

9.5. fixar prazo de 15 (quinze) dias, a contar das notificações, para comprovação, perante o Tribunal, do recolhimento das dívidas acima imputadas;
9.6. autorizar a cobrança judicial das dívidas, caso não atendidas as notificações;
9.7. autorizar o seu pagamento em até 36 (trinta e seis) parcelas mensais consecutivas, caso venha a ser solicitado pelos responsáveis antes do envio do processo para cobrança judicial, fixando o vencimento da primeira parcela em 15 (quinze) dias, a contar do recebimento das notificações, e o das demais a cada 30 (trinta) dias, com incidência dos respectivos encargos legais sobre o valor de cada prestação e alertando aos responsáveis que a inadimplência de qualquer parcela acarretará vencimento antecipado do saldo devedor;
9.8. enviar cópia desta deliberação ao Procurador-Chefe da Procuradoria da República no Estado de Goiás, para as providências cabíveis, e ao Fundo Nacional de Desenvolvimento da Educação (FNDE) , para ciência, informando-lhes que a presente deliberação, acompanhada do relatório e do voto que a fundamenta, está disponível para consulta no endereço www.tcu.gov.br/acordaos.

Tomada de contas especial instaurada pelo FNDE contra David Leite da Silva e Itamar Lemes do Prado, ex-prefeitos de Santo Antônio do Descoberto/GO,  em virtude da omissão no dever de prestar contas do Termo de Compromisso 2.083/2011, que tinha por objeto a construção de duas creches, no âmbito do PAC  Proinfância.

Primeira Câmara

Município de Santo Antônio do Descoberto /GO

3. Responsáveis: David Leite da Silva (XXX.701.601-XX) e Itamar Lemes do Prado (XXX.952.401-XX), ex-prefeitos

13.1. Ministros presentes: Walton Alencar Rodrigues (Presidente), Benjamin Zymler e Jorge Oliveira (Relator).
13.2. Ministros-Substitutos presentes: Augusto Sherman Cavalcanti e Weder de Oliveira.

JORGE OLIVEIRA

Trata-se de tomada de contas especial instaurada pelo Fundo Nacional de Desenvolvimento da Educação (FNDE) contra David Leite da Silva e Itamar Lemes do Prado, ex-prefeitos de Santo Antônio do Descoberto/GO, respectivamente em 2009-2012 e 2013-2016, em virtude da omissão no dever de prestar contas do Termo de Compromisso 2083/2011, por meio do qual foram transferidos recursos ao município de 2011 a 2013 para a construção de duas creches, situadas, respectivamente, no Parque Estrela Dalva XIII, e na Av. São José, Quadras 35 e 36, no âmbito do Programa de Aceleração do Crescimento - Proinfância.
	2. Transcrevo, a seguir, excerto da instrução da unidade técnica que analisou a matéria:
	" (...) 
	HISTÓRICO
	2. Para a execução do Termo de Compromisso 2083/2011 (peça 2, pp. 53-62) , o FNDE repassou ao Município de Santo Antônio do Descoberto/GO, a importância total de R$ 1.671.773,67, conforme relação de ordens bancárias constante da peça 2, p. 7. Os recursos foram creditados na conta específica de acordo com os valores originais e datas de crédito em conta, como mostra a tabela a seguir (extrato de peça 3, pp. 139-141) :
	Valor Original (R$) 
	Data do Crédito na Conta Específica

	445.788,10
	22/07/2011

	668.682,16
	02/03/2012

	139.266,10
	14/02/2013

	139.226,10
	14/05/2013

	278.771,21
	09/08/2013

	3. O prazo para prestar contas encerrou-se em 09/09/2016 (peça 3, pp. 142-143) mas, até aquela data, não foi confirmado o envio da prestação de contas para o FNDE.			
	4. Conforme apontado na Informação 2129/2016-SEAPC/COAPC/CGCAP/DIFIN/FNDE (peça 3, pp. 142-143) , o FNDE verificou a não execução do Termo de Compromisso 2083/2011 (peça 2, pp. 53-62) .
	5. Por intermédio dos ofícios inseridos à peça 3, pp. 127-130 e 131-134, recebidos conforme atestam os AR's constantes da peça 3, pp. 137 e 135 (no exercício de 2016) , o órgão instaurador notificou os dois responsáveis acerca da omissão no dever legal de prestar contas dos recursos federais recebidos, requerendo as providências devidas ou a devolução dos aludidos recursos.
	6. Diante da não apresentação da prestação de contas e da consequente não demonstração da boa e regular aplicação dos recursos federais repassados, assim como da não devolução dos recursos, instaurou-se a presente TCE. Assim, no Relatório de TCE 17/2017 - DIREC/COTCE/CGCAP/DIFIN-FNDE/MEC (peça 4, pp. 36-41) , concluiu-se que o prejuízo importaria no valor total dos recursos repassados, imputando-se a responsabilidade a David Leite da Silva, prefeito na gestão 2009-2012, com corresponsabilidade de Itamar Lemes do Prado, prefeito na gestão 2013-2016, uma vez que ambos eram responsáveis pela gestão dos recursos federais recebidos à conta do Termo de Compromisso 2083/2011 (peça 2, pp. 53-62) , cabendo ao último a apresentação da prestação de contas, tendo o prazo final da aludida prestação expirado em 09/09/2016 (peça 3, pp. 142-143) .
	7. O Relatório de Auditoria 558/2017, da Controladoria-Geral da União (peça 5, pp. 1-3) , chegou às mesmas conclusões.
	8. Adicionalmente, após serem emitidos o Certificado de Auditoria, o Parecer do Dirigente de Controle Interno e o Pronunciamento Ministerial (peça 5, pp. 4-5, 6-7 e peça 6, pp. 1-2, respectivamente) , o processo foi remetido a este Tribunal.
	ANÁLISE DOS PRESSUPOSTOS DE PROCEDIBILIDADE DA IN-TCU 71/2012
	9. Verificou-se que não houve o transcurso de mais de dez anos desde o fato gerador sem que tenha havido a notificação do responsável pela autoridade administrativa federal competente (art. 6º, inciso II, c/c o art. 19 da IN-TCU 71/2012, modificada pela IN-TCU 76/2016) , uma vez que os recursos foram transferidos ao longo dos exercícios de 2011 a 2013 (extrato de peça 3, pp. 139-141) , a omissão na prestação de contas se concretizou em 09/09/2016 (peça 3, pp. 142-143) , e os responsáveis foram notificados sobre as irregularidades pela autoridade administrativa competente no ano de 2016, por meio dos ofícios constantes da peça 3, pp. 127-130 e 131-134, recebidos, conforme atestam os AR's constantes da peça 3, pp. 137 e 135.
	10. Verificou-se que o valor atualizado do débito apurado, sem juros, em 01/01/2017 (peça 9) , é superior a R$ 100.000,00, na forma estabelecida conforme os arts. 6º, inciso I, e 19 da IN-TCU 71/2012, modificada pela IN-TCU 76/2016	.
	11. A tomada de contas especial estava, assim, devidamente constituída e em condição de ser instruída.
	12. Em atendimento ao item 9.4 do Acórdão 1772/2017-TCU-Plenário (Relator: Ministro-Substituto Augusto Sherman Cavalcanti) , foi efetuada pesquisa no sistema processual do TCU, e não foram encontradas tomadas de contas especiais em tramitação com débitos imputáveis aos responsáveis com valores inferiores ao fixado no art. 6º, inciso I, da Instrução Normativa-TCU 71/2012.
	13. No âmbito deste Tribunal, analisando-se os documentos nos autos, concluiu-se, na instrução preliminar de peça 10, pela necessidade de realização da citação solidária dos responsáveis, para que apresentassem alegações de defesa quanto à não comprovação da boa e regular aplicação dos recursos recebidos no âmbito do Termo de Compromisso 2083/2011, bem como da audiência de Itamar Lemes do Prado, para que se manifestasse quanto à omissão no dever de prestar contas destes recursos.
	(...) 
	15. Em 31/01/2019, Itamar Lemes do Prado, através de sua advogada legalmente constituída, Eliane Laurindo Amaral (procuração na peça 15) , apresentou suas alegações de defesa/razões de justificativa, presentes nas peças 16-19, a seguir analisadas.
	16. Já David Leite da Silva, transcorrido o prazo regimental, permaneceu silente, devendo ser considerados revel, nos termos do art. 12, § 3º, da Lei 8.443/1992.
	EXAME TÉCNICO
	Alegações de defesa/razões de justificativa de Itamar Lemes do Prado
	17. Após destacar a precariedade encontrada ao assumir a gestão do município, 'devido à negligência das gestões anteriores e ainda devido à ausência da fase de transição', ele alega, em síntese, que não deve ser responsabilizado pela omissão no dever de prestar contas do Programa de Aceleração do Crescimento (PAC-2) - Proinfância - Termo de Compromisso 2083/2011, tendo em vista 'que não seria possível realizar a devida prestação', pois não houve o efetivo cumprimento do contrato de licitação por parte da Viva - Comércio e Empreendimento Ltda. - EPP (CNPJ: 10.314.251/0001-01) , empresa vencedora do certame para execução das obras do Programa de Aceleração de Crescimento (PAC-2) - Proinfância do Termo de Compromisso 2083/2011.
	18. Segue afirmando que 'tomou todas as medidas necessárias para compelir a responsável pela execução da obra em realizar a totalidade da prestação contratada por meio do procedimento licitatório', tendo impetrado ação judicial que tramita na Vara de Fazenda Pública do Município de Santo Antônio do Descoberto/GO (Processo 201503878311, 387831-76.2015.8.09.01) , e que foi proferida sentença que 'julgou procedente os pedidos do Município de Santo Antônio do Descoberto e condenou a ré Viva Comercial de Alimentos' a concluir a obra do contrato referente ao Termo de Compromisso 2083/2011.
	19. Informa que foram ajuizadas as seguintes ações na Vara de Fazenda Pública do Município de Santo Antônio do Descoberto contra a empresa Viva - Comércio e Empreendimento Ltda. - EPP, 'com o fito de haver o cumprimento da execução das obras referentes aos recursos recebidos pelo programa PAC-02':
	19.1. Processo 201503878311 (387831-76.2015.8.09.0158) relativo à creche da Avenida São José da Quadras 35/36;
	19.2. Processo 2015038806175 (380617-34.2015.8.09.0158) , relativo à creche no Parque Estrela Dalva XIII;
	19.3. Processo 201503877978 (387797-04.2015.8.09.0158) , relativo à quadra poliesportiva na Av. Expedito Rocha;
	19.4. Processo 201503878451 (387845-60.2015.8.09.0158) , relativo à quadra poliesportiva no Jardim de Alá;
	19.5. Processo 201503878060 (387806-63.2015.8.09.0158) , relativo à quadra poliesportiva no Parque XVII, Quadra 250.
	20. Esclarece, ainda, que foi impetrada a Ação de Improbidade Administrativa 1000628-78.2017.4.01.3502, tramitando na 2ª Vara Federal Cível e Criminal da SSJ de Anápolis/GO, com as mesmas partes e o mesmo objeto desta tomada de contas especial, razão por que requer a suspensão do TC Processo 020.329/2017-2 'até o trâmite final do processo retro mencionado', requerendo ainda, ante a 'ausência de culpa e ou dolo', a extinção e o consequente arquivamento dos presentes autos.
	21. Juntou cópia dos Processos 201503806175 (380617-34.2015.8.09.0158) e 201503878451 (387845-60.2015.8.09.0158) , às peças 16, pp. 16-123 e 17-19, requerendo 'o deferimento da juntada posterior dos demais processos ajuizados em face da empresa responsável pela execução das obras, uma vez que não foi possível ter acesso a todos, pois alguns dos processos se encontravam no gabinete do juiz para assinatura de documentos'. Cumpre observar que a documentação constante das peças 18-19 não tem qualquer relação com o objeto do presente processo, pois se referem às obras de construção de quadras poliesportivas no Município de Santo Antônio do Descoberto/GO.
	Análise das alegações de defesa/razões de justificativa de Itamar Lemes do Prado
	22. Foram analisadas as alegações de defesa/razões de justificativa de Itamar Lemes do Prado, em conjunto com a documentação por ele anexada, e verificou-se o que se segue.
	23. Em primeiro lugar, cumpre registrar que consta destes autos (peça 3, pp. 150-156) referência ao Acórdão 10483/2016-TCU-Segunda Câmara (Relator: Ministro Augusto Nardes) , proferido no TC Processo 035.310/2015-4, relativo a uma representação oriunda do Tribunal de Contas dos Municípios do Estado de Goiás (TCM/GO) , acerca de possíveis irregularidades ocorridas no âmbito da Prefeitura de Santo Antônio do Descoberto/GO, concernentes à precária execução de obras de educação infantil financiadas com recursos federais, que teriam resultado no abandono de obras públicas, tendo sido determinado ao FNDE a emissão de 'parecer conclusivo sobre a prestação de contas do Termo de Compromisso PAC-2 2083/2011, firmado com o Município de Santo Antônio do Descoberto/GO, considerando em sua análise os indícios de irregularidade na execução das obras apurados pelo TCM/GO, constantes no Acórdão 5.012/2015 (utilização inadequada da modalidade pregão; ausência de cronograma físico-financeiro na licitação; prorrogações sem justificativa concreta e sem enquadramento legal; e pagamento de despesa sem liquidação') , instaurando, 'se for o caso, a correspondente tomada de contas especial'.
	24. Segundo o Parecer Técnico de Execução Física de Objeto Financiado - Infraestrutura, presente na peça 3, pp. 89-95, o valor previsto para a construção de cada creche objeto do Termo de Compromisso 2083/2011 - R$ 1.114.811,70 e R$ 1.114.128,82, respectivamente, perfazia o montante de R$ 2.228.940,52, tendo sido repassados os valores de R$ 836.177,06 (Ação 1, referente à creche no Parque Estrela Dalva XIII) e R$ 835.596,61 (Ação 2, referente à creche na Av. São José, Quadras 35-36) , totalizando o valor efetivamente repassado o montante de R$ 1.671.773,67, conforme ordens bancárias e extrato presentes à peça 2, p. 7, e peça 3, pp. 139-141, respectivamente.
	25. A seguir, analisando-se o aludido extrato bancário da conta específica do PAC-2 Proinfância da Prefeitura Municipal de Santo Antônio do Descoberto/GO - Conta 13340-X, Agência 4545-4, no período de julho/2011 a setembro/2013 (peça 3, pp. 139-141) , verifica-se ter havido movimentações financeiras de pagamentos à empresa contratada, Viva Comércio e Empreendimento Ltda. - ME, durante os dois mandatos, totalizando R$ 1.001.074,96, como segue abaixo:
	25.1. David Leite da Silva (gestão 2009-2012) :
	Valor (R$) 
	Data

	174.264,04
	08/11/2011

	184.264,03
	23/11/2011

	98.195,94
	29/12/2011

	TOTAL
	456.724,01

	25.2. Itamar Lemes do Prado (gestão 2013-2016) :
	Valor (R$) 
	Data

	77.882,12
	11/03/2013

	61.177,88
	11/03/2013

	100.000,00
	22/05/2013

	39.000,00
	05/06/2013

	92.224,38
	12/08/2013

	72.146,65
	12/08/2013

	101.979,93
	19/08/2013

	TOTAL
	544.350,96

	25.3. Desse modo, considerando, como dito acima, que foram repassados R$ 1.671.773,67 e que os valores pagos à contratada totalizam R$ 1.001.074, 97, verifica-se a existência de um saldo de R$ 670.698,70 sem destinação especificada, observando-se ainda que, consoante o referido extrato, a última movimentação financeira no exercício de 2012 consiste num crédito em conta no valor de R$ 266.989,67, em 09/05/2012.
	26. Confrontando-se a movimentação constante do extrato bancário com outros elementos nos autos, constatou-se a incompatibilidade da execução financeira em relação à física, como segue abaixo:
	26.1. Conforme informação constante dos relatórios do Simec (peça 3, pp. 68-78) , foi repassado para a construção da creche situada na Av. São José, Quadras 35 e 36, naquele município (Obra - ID 19250) , o valor de R$ 835.596,61, correspondente a 74% do previsto no termo de compromisso, e para a construção da creche situada no Parque Estrela Dalva, XIII (Obra - ID 19323) , foi repassado R$ 836.177,06, ou seja, 75% do valor previsto no termo de compromisso, encontrando-se ambas paralisadas 'por falta de pagamento à empresa executora', perfazendo, respectivamente, 42,31% e 45,71% de percentual de execução física;
	26.2. Por outro lado, conforme o Relatório Técnico de Engenharia 2/2015, elaborado pelo Engenheiro Civil Paulo César Felix (que incluiu os dados no Simec) , e pela Secretária de Infraestrutura Obras e Transportes do Município de Santo Antônio do Descoberto/GO, Lívia Resende Coelho Marçal, com base em vistoria in loco realizada em 03/07/2015, que constatou a paralisação das atividades (peça 16, pp. 53-60) , a empresa contratada executou apenas 45,71% do total da construção da creche localizada no Parque Estrela Dalva XIII, objeto do Contrato 1.040-A/2011, no valor de R$ 1.353.962,56, apesar de terem sido liberados recursos correspondentes a R$ 765.209,28, ou seja, 56,51%, segundo o referido relatório.
	27. Deve-se destacar que o próprio município, no bojo da Ação de Execução de Obrigação de Fazer que moveu contra a Viva Comércio e Empreendimentos Ltda. (Processo 201503806175) , afirma que, em verdade, pagou à mesma o montante de 'R$ 890.191,60, correspondentes a 65,74% do cronograma financeiro da obra relacionada ao Contrato 1.040-A/2011', conforme peça 17, pp.1-2.
	28. Quanto à sentença prolatada em 10/01/2018, nesta mesma ação (peça 17, pp. 108-112) , que condenou a empresa contratada a concluir a obra no prazo de seis meses, o responsável, Itamar Lemes do Prado, não informou se a obra foi ou não concluída, muito embora tenha anexado o Despacho da Juíza, de 22/05/2018, intimando a executada a 'proceder o restabelecimento da prestação de serviços, consubstanciado na conclusão da construção de uma unidade de educação infantil (creche) , na Área Pública 3, no Parque Estrela D'Alva XIII, nesta cidade, nos termos do Contrato 1.040-A/2011 e seus aditivos', conforme peça 17, pp. 118-122.
	29. Desse modo, restaram ser esclarecidos os seguintes pontos:
	29.1. A existência de saldo de R$ 670.698,71 sem destinação definida, na conta específica do PAC-2 Proinfância da Prefeitura Municipal de Santo Antônio do Descoberto/GO - Conta 13340-X, Agência 4545-4, bem como de crédito no valor de R$ 266.989,67, em 09/05/2012;
	29.2. O valor efetivamente pago à empresa contratada, Viva Comércio e Empreendimento Ltda. - ME.
	30. Propôs-se, assim, na última instrução, com a concordância do corpo diretivo (peças 25-27) , a realização de diligência junto à Superintendência do Banco do Brasil S/A de Goiânia/GO, solicitando o envio do extrato bancário da Conta Corrente 13340-X, Agência 4545-4, do Banco do Brasil da Prefeitura Municipal de Santo Antônio do Descoberto/GO, bem com os extratos das contas de aplicação e investimentos a ela vinculadas, referente ao Termo de Compromisso 2083/2011 - Programa de Aceleração do Crescimento (PAC) Proinfância, abrangendo o período de julho/2011 a junho/2021.
	31. Promovida a referida diligência mediante Ofício 40354/2021-TCU/Seproc, recebido em 23/07/2021 (peças 28-29) , aquela instituição bancária encaminhou em resposta, em 29/07/2021, o expediente de peça 30, acompanhado dos extratos bancários da aludida conta, e seu respectivo fundo de aplicação (Fundo 70) , às peças 31-32.
	32. Examinando-se a documentação anexada, verificamos o que se segue:
	32.1. Não se confirmou a existência de saldo no valor de R$ 670.698,71 na conta específica do PAC-2 Proinfância da Prefeitura Municipal de Santo Antônio do Descoberto/GO - Conta 13340-X, Agência 4545-4, sendo que a última movimentação bancária consiste num crédito de R$ 105.133,95, no Fundo de Investimentos, em 19/08/2013 (portanto na gestão de Itamar Lemes do Prado) , conforme peça 31, pp. 26-70, e peça 32, pp. 57-58, observando-se que tal informação já constava no extrato bancário presente nesses autos à peça 3, pp. 139-141;
	32.2. Também não se confirmou-se a existência de crédito no valor de R$ 266.989,67, em 09/05/2012, pois o mesmo foi utilizado para pagar duas despesas, nos valores de R$ 169.506,12 e R$ 97.483,55 (cuja soma dá exatamente R$ 266.989,67) , debitadas da conta nessa mesma data (09/05/2012) , conforme peça 31, p. 11, e peça 32, p. 9;
	32.3. Quanto ao valor efetivamente pago à empresa contratada, Viva Comércio e Empreendimento Ltda. - ME, não foi possível obter elementos que o demonstrasse, pois, o extrato enviado pelo Banco do Brasil, ao contrário daquele obtido pelo FNDE e anexado aos autos à peça 3, pp. 139-141, como dito anteriormente, não informa o beneficiário do valor debitado da conta, apenas o histórico (no caso, transferência on line) e o número do documento.
	Análise das alegações de defesa/razões de justificativa de Itamar Lemes do Prado, em conjunto com a documentação encaminhada pelo Banco do Brasil
	33. Permanece sem comprovação de sua boa e regular aplicação o valor pago à empresa contratada, Viva Comércio e Empreendimento Ltda. - ME, no montante de R$ 1.001.074,96, sendo o valor de R$ 456.724,01 na gestão de David Leite da Silva, e R$ 544.360,96 na gestão de Itamar Lemes do Prado, conforme o supracitado extrato bancário juntado pelo FNDE, como dito no item 25 desta instrução, pois não há informação acerca da conclusão das obras relativas às duas unidades de educação infantil (creches) , objeto do Termo de Compromisso 02083/2011.
	34. Cumpre registrar que não se confirmou a existência do crédito no valor de R$ 266.989,67, em 09/05/2012, como dito acima, no subitem 32.2 desta instrução.
	35. Quanto à existência de ações judiciais nas esferas federal e estadual, tratando dos mesmos fatos aqui analisados, tendo Itamar Lemes do Prado requerido a suspensão do TC Processo 020.329/2017-2 'até o trâmite final do processo retro mencionado', requerendo ainda, ante a 'ausência de culpa e ou dolo', a extinção e o consequente arquivamento dos presentes autos, verifica-se o seguinte:
	35.1. O Tribunal de Contas da União possui jurisdição e competência próprias estabelecidas pela Constituição Federal e pela sua Lei Orgânica (Lei 8.443/1992) . Por isso, não obsta a sua atuação o fato de tramitar no âmbito do poder judiciário ação penal ou civil, versando sobre o mesmo assunto, dado o princípio da independência das instâncias.
	35.2. Sobre esse tema, o Supremo Tribunal Federal tem apoiado a tese da independência entre as instâncias administrativa e penal (Mandados de Segurança 26.969-DF e 25.880-DF) , no que é acompanhado pelo Superior Tribunal de Justiça (MS 7080-DF, MS 7138-DF e 7042-DF) , corroborando, por extensão, o entendimento esposado por esta Corte de Contas.
	35.3. Nesse sentido são os Acórdão 3036/2015-TCU-Plenário, Relator: Ministro Marcos Bemquerer; 10.042/2015 - 2ª Câmara, Relator: Ministro Marcos Bemquerer; 7.752/2015 - 1ª Câmara, Relator: Ministro José Múcio Monteiro; 7.475/2015 - 1ª Câmara, Relator: Ministro José Múcio Monteiro; 7.123/2014 - 1ª Câmara, Relator: Ministro Bruno Dantas; e 2.743/2019 - 2ª Câmara, Relator: Ministro Marcos Bemquerer.
	35.4. Assim, não cabe a suspensão do processo, conforme solicitado pelo responsável, considerando que a existência, por si só, de ação judicial em curso sobre os fatos objeto de análise pelo TCU não gera relação de prejudicialidade a ensejar o sobrestamento dos autos nesta Corte até decisão judicial definitiva, por força da independência das instâncias.
	36. Por fim, permanece a irregularidade quanto à omissão no dever de prestar contas dos valores transferidos no âmbito do Termo de Compromisso 02083/2011, cujo prazo expirou em 09/09/2016, imputando-se a responsabilidade a David Leite da Silva, prefeito na gestão 2009-2012, e a Itamar Lemes do Prado, prefeito na gestão 2013-2016.
	37. Desse modo, suas contas devem ser julgadas irregulares, condenando-os ao recolhimento dos débitos apurados, respectivamente, e à multa prevista no art. 57 da Lei 8.443/1992.
	Revelia de David Leite da Silva
	Da validade das notificações
	(...) 
	41. No caso vertente, o ofício de citação de David Leite da Silva foi encaminhado ao endereço constante da base de dados CPF da Receita Federal, e sua entrega no mesmo ficou comprovada (peças 14 e 21) .
	42. Apesar de regularmente citado, ele deixou transcorrer in albis o prazo regimental que lhe foi concedido para apresentar alegações de defesa e/ou efetuar o recolhimento do débito, motivo pelo qual se impõe o reconhecimento da revelia de que trata o art. 12, § 3º, da Lei 8.443/1992.
	43. Deve-se observar que, nos processos do TCU, a revelia não implica a presunção de que sejam verdadeiras todas as imputações levantadas contra os responsáveis, diferentemente do que ocorre no processo civil, em que o não comparecimento do réu aos autos leva à presunção da verdade dos fatos narrados pelo autor. Dessa forma, a avaliação da responsabilidade do agente não pode prescindir da prova existente no processo ou para ela carreada.
	44. Assim, independentemente da revelia, a avaliação da responsabilidade do agente nos processos desta Corte não prescinde dos elementos existentes nos autos ou para ele carreados, uma vez que são regidos pelo princípio da verdade material (Acórdão 163/2015-TCU-Segunda Câmara, Relator: Ministro André de Carvalho; 2.685/2015 - 2ª Câmara, Relator: Ministro Raimundo Carreiro; 2.801/2015 - 1ª Câmara, Relator: Ministro Walton Alencar Rodrigues; 4.340/2015 - 1ª Câmara, Relator: Ministro Weder de Oliveira e 5.537/2015 - 1ª Câmara, Relator: Ministro Weder de Oliveira) .
	45. Entretanto, cabe destacar que, nas fases anteriores desta TCE, David Leite da Silva também não se manifestou quanto à irregularidade que lhe foi imputada, mantendo-se omisso, conforme registrado no Relatório de Tomada de Contas Especial 17/2017-DIREC/COTCE-CGCAP/DIFIN-FNDE/MEC (peça 4, pp. 36-41) .
	46. Adicionalmente, as irregularidades imputadas a David Leite da Silva estão claramente demonstradas nos autos, não sendo possível, nesta fase processual, o aproveitamento de qualquer análise de elementos em sua defesa.
	Da análise da pretensão punitiva
	47. O instituto da prescrição da pretensão de ressarcimento ao erário, com base em decisão de tribunal de contas, é tema que vem sendo recentemente debatido no meio jurídico, e, no tocante ao entendimento proferido pelo Supremo Tribunal Federal, no julgamento do RE 636.886 (Tema 899) , cabe assinalar que a decisão do STF alcança tão somente a fase judicial de título extrajudicial, não atingindo os processos de controle externo em tramitação no TCU, conforme orientação sufragada pelo Acórdão 6589/2020-TCU-Segunda Câmara, da relatoria do Ministro Raimundo Carreiro.
	48. Aliás, da ementa do julgado do STF constou que:
	'A pretensão de ressarcimento ao erário em face de agentes públicos reconhecida em acórdão de Tribunal de Contas prescreve na forma da Lei 6.830/1980 (Lei de Execução Fiscal) '.
	49. Portanto, até o trânsito em julgado do acórdão condenatório do TCU, permanece imprescritível a pretensão de ressarcimento ao erário decorrente da instauração da tomada de contas especial, conforme Enunciado da Súmula 282 do TCU ('As ações de ressarcimento movidas pelo Estado contra os agentes causadores de danos ao erário são imprescritíveis') .
	50. Dessa forma, identificado danos ao erário, deve-se instaurar e julgar o processo de tomada de contas especial para responsabilizar seus agentes causadores, respeitando o direito ao contraditório e à ampla defesa, independentemente de quando ocorreram os atos impugnados.
	51. Já a pretensão punitiva do TCU, conforme Acórdão 1441/2016-TCU-Plenário, que uniformizou a jurisprudência acerca dessa questão, subordina-se ao prazo geral de prescrição indicado no art. 205 do Código Civil, que é de 10 anos, contado da data de ocorrência da irregularidade sancionada, nos termos do art. 189 do Código Civil, sendo este prazo interrompido pelo ato que ordenar a citação, a audiência ou a oitiva do responsável. Conforme o mesmo acórdão, a ocorrência desta espécie de prescrição será aferida, independentemente de alegação da parte, em cada processo no qual haja intenção de aplicação das sanções previstas na Lei 8.443/1992.
	52. Considerando que o ato imputado foi a não comprovação regular da aplicação dos recursos transferidos ao Município de Santo Antônio do Descoberto/GO, por meio do Programa de Aceleração do Crescimento (PAC-2) - Proinfância - Termo de Compromisso 02083/2011, o início da contagem do prazo prescricional deverá coincidir com o final do prazo fixado para a apresentação da prestação de contas, que, no presente caso, ocorreu em 09/09/2016. Sendo assim, em razão de não ter transcorrido mais de 10 anos entre esta data e a data do ato que ordenou a citação (20/08/2018 - peça 12) , constata-se que não ocorreu a prescrição da pretensão punitiva.
	53. Em se tratando de processo em que a parte interessada não se manifestou acerca das irregularidades imputadas, não há elementos para que se possa efetivamente aferir e reconhecer a ocorrência de boa-fé na conduta do responsável, podendo este Tribunal, desde logo, proferir o julgamento de mérito pela irregularidade das contas, conforme os termos dos §§ 2º e 6º do art. 202 do Regimento Interno do TCU (Acórdão 2064/2011-TCU-Primeira Câmara, Relator: Ministro Ubiratan Aguiar; Acórdão 6182/2011-TCU-Primeira Câmara, Relator: Ministro-Substituto Weder de Oliveira; Acórdão 4072/2010-TCU-Primeira Câmara, Relator: Ministro Valmir Campelo; Acórdão 1189/2009-TCU-Primeira Câmara, Relator: Ministro-Substituto Marcos Bemquerer; Acórdão 731/2008-TCU-Plenário, Relator: Ministro Aroldo Cedraz) .
	54. Dessa forma, um dos responsáveis, David Leite da Silva, deve ser considerado revel, nos termos do art. 12, § 3º, da Lei 8.443/1992, e suas contas, bem como as de Itamar Lemes Prado, serem julgadas irregulares, condenando-os ao recolhimento dos débitos apurados, respectivamente, e à multa prevista no art. 57 da Lei 8.443/1992.
	CONCLUSÃO
	55. A partir dos elementos constantes dos autos, foi possível verificar que os recursos repassados no âmbito do Programa de Aceleração do Crescimento (PAC-2) - Proinfância - Termo de Compromisso 02083/2011, ao Município de Santo Antônio do Descoberto/GO, deveriam ter sido integralmente gastos nas gestões dos ex-prefeitos David Leite da Silva (2009-2012) e Itamar Lemes do Prado (2013-2016) , sendo o último responsável pelo encaminhamento da prestação de contas ao órgão concedente.
	56. Realizada a citação solidária dos responsáveis para que apresentassem alegações de defesa quanto à não comprovação da boa e regular aplicação dos recursos recebidos, bem como a audiência de Itamar Lemes do Prado, para que se manifestasse quanto à omissão no dever de prestar contas destes recursos, apenas este último - Itamar Lemes do Prado - apresentou suas alegações de defesa/razões de justificativa, as quais suscitaram dúvidas a serem esclarecidas, antes do exame de mérito das contas.
	57. Realizada diligência junto ao Banco do Brasil, solicitando o envio do extrato bancário da conta corrente e dos extratos das contas de aplicação e investimentos referentes ao Termo de Compromisso 02083/2011, abrangendo o período de julho/2011 a junho/2021, verificou-se que não há comprovação da boa e regular aplicação do montante pago à empresa contratada, Viva Comércio e Empreendimento Ltda. - ME, tendo sido liberado o valor de R$ 456.724,01 na gestão de David Leite da Silva, e R$ 544.360,96 na gestão de Itamar Lemes do Prado.
	58. Dessa forma, David Leite da Silva, deve ser considerado revel, nos termos do art. 12, § 3º, da Lei 8.443/1992, e suas contas, bem como as de Itamar Lemes Prado, serem julgadas irregulares, condenando-os ao recolhimento dos débitos apurados, respectivamente, e à multa prevista no art. 57 da Lei 8.443/1992.
	PROPOSTA DE ENCAMINHAMENTO:
	59. Diante do exposto, submetem-se os presentes autos à consideração superior, propondo-se: 
	a) considerar revel, para todos os efeitos, David Leite da Silva (CPF XXX.701.601-XX) , prefeito Municipal de Santo Antônio do Descoberto/GO na gestão 2009-2012, dando-se prosseguimento ao processo, com fundamento no art. 12, § 3º, da Lei 8.443/1992;
	b) rejeitar as alegações de defesa apresentadas por Itamar Lemes do Prado (CPF XXX.952.401-XX) , prefeito municipal de Santo Antônio do Descoberto/GO na gestão 2013-2016, por serem insuficientes para comprovar a boa e regular aplicação dos recursos do Termo de Compromisso 02083/2011 - Programa de Aceleração do Crescimento - Proinfância;
	c) julgar irregulares, nos termos arts. 1º, inciso I; 16, inciso III, alíneas 'a' e 'c', da Lei 8.443/1992 c/c os arts. 19 e 23, inciso III, da mesma Lei, e com os arts. 1º, inciso I; 209, inciso I; 210 e 214, inciso III, do Regimento Interno, as contas de David Leite da Silva (CPF XXX.701.601-XX) , prefeito municipal de Santo Antônio do Descoberto/GO na gestão 2009-2012, condenando-o ao pagamento das quantias a seguir especificadas, atualizadas monetariamente e acrescidas dos juros de mora, calculados a partir das datas discriminadas até a efetiva quitação do débito, fixando-lhe o prazo de 15 (quinze) dias para que comprove, perante o Tribunal, o recolhimento das referidas quantias aos cofres do Fundo Nacional de Desenvolvimento da Educação (FNDE) , nos termos do art. 23, inciso III, alínea 'a', da citada Lei c/c o art. 214, inciso III, alínea 'a', do Regimento Interno, em razão da não comprovação da boa e regular aplicação dos recursos recebidos no âmbito do Termo de Compromisso 02083/2011 - Programa de Aceleração do Crescimento - Proinfância:
	Valor (R$) 
	Data

	174.264,04 (D) 
	08/11/2011

	184.264,03 (D) 
	23/11/2011

	98.195,94 (D) 
	29/12/2011

	d) julgar irregulares, nos termos arts. 1º, inciso I; 16, inciso III, alínea 'b', da Lei 8.443/1992 c/c os arts. 19 e 23, inciso III, da mesma Lei, e com os arts. 1º, inciso I; 209, inciso I; 210 e 214, inciso III, do Regimento Interno, as contas de Itamar Lemes do Prado (CPF XXX.952.401-XX) , prefeito municipal de Santo Antônio do Descoberto/GO na gestão 2013-2016, condenando-o ao pagamento das quantias a seguir especificadas, atualizadas monetariamente e acrescidas dos juros de mora, calculados a partir das datas discriminadas até a efetiva quitação do débito, fixando-lhe o prazo de 15 (quinze) dias para que comprove, perante o Tribunal, o recolhimento das referidas quantias aos cofres do Fundo Nacional de Desenvolvimento da Educação (FNDE) , nos termos do art. 23, inciso III, alínea 'a', da citada Lei c/c o art. 214, inciso III, alínea 'a', do Regimento Interno, em razão da não comprovação da boa e regular aplicação dos recursos recebidos no âmbito do Termo de Compromisso 02083/2011 - Programa de Aceleração do Crescimento - Proinfância:
	Valor (R$) 
	Data

	77.882,12 (D) 
	11/03/2013

	61.177,88 (D) 
	11/03/2013

	100.000,00 (D) 
	22/05/2013

	39.000,00 (D) 
	05/06/2013

	92.224,38 (D) 
	12/08/2013

	72.146,65 (D) 
	12/08/2013

	101.979,93 (D) 
	19/08/2013

	e) aplicar individualmente a David Leite da Silva (CPF XXX.701.601-XX) e Itamar Lemes do Prado (CPF XXX.952.401-XX) a multa referida no art. 57 da Lei 8.443/1992, fixando-lhes o prazo de 15 (quinze) dias, a partir da notificação, para que comprovem, perante o Tribunal, seu recolhimento aos cofres do Tesouro Nacional, atualizada monetariamente desde a data deste acórdão até a data do efetivo pagamento;
	f) autorizar, desde logo, a cobrança judicial das dívidas, nos termos do art. 28, inciso II, da multicitada Lei 8.443/1992, caso não atendida as notificações;
	g) autorizar também  desde logo, se requerido, com fundamento no art. 26 da Lei 8.443/1992, c/c o art. 217 do Regimento Interno do TCU, o parcelamento da dívida em até 36 (trinta e seis) parcelas, incidindo sobre cada parcela, corrigida monetariamente, os correspondentes legais, fixando-lhes o prazo de quinze dias, a contar do recebimento da notificação, para comprovarem perante o Tribunal o recolhimento da primeira parcela, e de trinta dias, a contar da parcela anterior, para comprovarem os recolhimentos das demais parcelas, devendo incidir sobre cada valor mensal, atualizado monetariamente, os juros de mora devidos, no caso do débito, na forma prevista na legislação em vigor, alertando aos responsáveis de que a falta de comprovação do recolhimento de qualquer parcela implicará o vencimento antecipado do saldo devedor, nos termos do art. 26, parágrafo único, da Lei 8.443/1992 c/c o art. 217, § 2º, do Regimento Interno deste Tribunal;
	h) enviar cópia do acórdão a ser prolatado, bem como do relatório e do voto que o fundamentarem ao Chefe da Procuradoria-Geral da República em Goiás, nos termos do § 3º do art. 16 da Lei 8.443/1992 c/c o § 7º do art. 209 do Regimento Interno do TCU, para adoção das medidas cabíveis, informando-lhe que o inteiro teor da deliberação pode ser consultado no endereço www.tcu.gov.br/acordaos;
	i) encaminhar cópia do acórdão que vier a ser proferido ao Fundo Nacional de Desenvolvimento da Educação (FNDE) e aos responsáveis, para ciência, informando que a presente deliberação, acompanhada do relatório e do voto que a fundamenta, está disponível para a consulta no endereço www.tcu.gov.br/acordaos, além de esclarecer que, caso requerido, o TCU poderá fornecer sem custos as correspondentes cópias, de forma impressa."
	2. O Ministério Público junto ao TCU, representado neste processo pelo Procurador Júlio Marcelo de Oliveira, manifestou-se de acordo com a proposta de encaminhamento formulada pela unidade técnica.
	É o relatório.

Eliane Laurindo Amaral (26.393/OAB-DF), representando Itamar Lemes do Prado.

Procurador Júlio Marcelo de Oliveira

TOMADA DE CONTAS ESPECIAL. TERMO DE COMPROMISSO. CONSTRUÇÃO DE DUAS CRECHES. OMISSÃO NA PRESTAÇÃO DE CONTAS. CITAÇÃO DE DOIS EX-PREFEITOS. REVELIA DE UM DELES. OBRAS ABANDONADAS PELA EMPRESA CONTRATADA. DESPEASAS REALIZADAS SUPERIORES À EXECUÇÃO FÍSICA. REJEIÇÃO DAS ALEGAÇÕES DE DEFESA. CONTAS IRREGULARES. DÉBITOS E MULTA.

TOMADA DE CONTAS ESPECIAL (TCE)

Secretaria de Controle Externo de Tomada de Contas Especial (SecexTCE)

O Município de Santo Antônio do Descoberto/GO celebrou o Termo de Compromisso 2.083/2011 com o Fundo Nacional de Desenvolvimento da Educação (FNDE) para a construção de duas escolas infantis, situadas, respectivamente, no Parque Estrela Dalva XIII, e na Av. São José, Quadras 35 e 36, ação desenvolvida no âmbito do Programa de Aceleração do Crescimento - Proinfância.
	2. Para a execução dessas obras estava previsto o dispêndio de R$ 2.361.570,65, recursos integralmente de origem federal. Contudo, o FNDE repassou efetivamente ao município a importância total de R$ 1.671.773,67, creditados na conta específica de acordo com a tabela a seguir (peça 3, pp. 139-141) :
	Valor (R$) 
	Data do Crédito 

	445.788,10
	22/07/2011

	668.682,16
	02/03/2012

	139.266,10
	14/02/2013

	139.226,10
	14/05/2013

	278.771,21
	09/08/2013

	3. O prazo para apresentar as contas do ajuste encerrou-se em 09/09/2016, sem que nenhum documento fosse encaminhado ao FNDE. Verificada a omissão no dever legal de prestar contas, o Fundo instaurou a presente tomada de contas especial, remetendo-a, posteriormente, à apreciação deste Tribunal.
	4. Quanto à apuração de responsabilidades, foi identificada a participação de dois ex-prefeitos na omissão: David Leite da Silva, gestão 2009-2012, signatário do termo de compromisso, e de Itamar Lemes do Prado, gestão 2013-2016, agente que deveria ter apresentado a prestação de contas final. Importante assinalar que ambos os gestores municipais geriram os recursos em tela e que nenhum dos dois prestou contas das parcelas por eles despendidas.
	5. Devidamente citados pelo TCU, apenas Itamar Lemes do Prado apresentou defesa.
	6. Configurada a revelia de David Leite da Silva, dá-se prosseguimento à análise do processo com os elementos nele contidos, consoante prescrito no art. 12, § 3º, da Lei 8.443/1992.
	7. Após avaliar a matéria, tanto a unidade técnica como o Ministério Público junto ao TCU propuseram a irregularidade das contas dos dois ex-prefeitos, com sua condenação em débito e multa.
	8. Estou de acordo com as conclusões dos pareceres que precedem este voto, exceto quanto à quantificação dos débitos como exporei mais adiante. De qualquer modo, incorporo, com essa ressalva, a análise feita pela unidade técnica às minhas razões de decidir, e passo a pontuar aquelas questões que me parecem mais relevantes para o deslinde deste processo.
	9. Em primeiro lugar, é interessante notar que os problemas relacionados à construção dessas unidades escolares já tinham chegado ao conhecimento desta Corte de Contas mesmo antes da constituição deste processo. Representação encaminhada pelo Tribunal de Contas dos Municípios do Estado de Goiás (TCM/GO) em 2015 (TC Processo 035.310/2015-4) apontava os seguintes problemas no empreendimento: ausência de cronograma físico-financeiro na licitação; prorrogações sem justificativa concreta e sem enquadramento legal; e pagamento de despesa sem liquidação. 
	10. Em face desses indícios de irregularidades, o Tribunal, por meio do Acórdão 10483/2016-TCU-Segunda Câmara, determinou ao FNDE que emitisse, em 90 dias, parecer conclusivo sobre a (eventual) prestação de contas dos recursos.
	11. Os elementos reunidos pelo Fundo neste processo confirmam as irregularidades inicialmente assinaladas pelo TCM/GO. O confronto do extrato bancário da conta específica (peça 3, p. 139-141) com os relatórios de vistoria in loco demonstra a incompatibilidade entre a execução financeira e física. Conforme informação constante dos relatórios de visita lançados no Sistema Integrado de Monitoramento do Ministério da Educação (Simec, peça 3, pp. 68-78) , foi executado 42,31% das obras da escola situada na Av. São José, Quadras 35 e 36, e 45,71% da situada no Parque Estrela Dalva XIII. Paralelamente, foram despendidos o total dos recursos transferidos pelo FNDE, equivalentes, respectivamente, a 74% e 75% do previsto no Termo de Compromisso para a construção das escolas.
	12. Esse descompasso não tem explicação, uma vez que o sistema de pagamento previsto em contrato, seguindo as diretrizes da autarquia concedente, é baseado em medições, ou seja, primeiro a contratada executa uma parcela do serviço, que deve ser conferida e atestada pela Administração Pública, somente após o que a despesa poderia ser liquidada.
	13. Os dois ex-prefeitos foram citados pelo Tribunal para que apresentassem alegações de defesa quanto a essas irregularidades, mas apenas Itamar Lemes do Prado encaminhou resposta.
	14. O ex-gestor alegou que a empresa contratada teria abandonado injustificadamente a obra e que, em consequência, a prefeitura teria ingressado em juízo contra ela, obtendo sentença favorável de obrigação de fazer, sob pena de multa diária.
	15. Essas explicações em nada contribuem para afastar as irregularidades aqui apontadas. Não há justificativa para o pagamento antecipado das despesas nem para a ausência de prestação de contas. A medida adotada pela prefeitura também se revela totalmente inócua. Conforme registrado pelos técnicos do MEC, a obra já se encontrava paralisada desde, pelo menos, setembro de 2014. A sentença judicial condenando a contratada só foi exarada em maio de 2018 e, durante todo esse período, conforme amplamente documentado nos autos, a obra ficou sem guarda, exposta a depredações e às intempéries.
	16. Como bem assinalado pela unidade técnica, a existência de ações de improbidade administrativa, tratando dos mesmos fatos aqui analisados e com os mesmos responsáveis, não obsta a atuação deste Tribunal, em face do princípio da independência das instâncias.
  	17. Não há, portanto, fundamento para acolher as alegações apresentadas por Itamar Lemes do Prado, devendo suas contas, juntamente com as de David Leite da Silva, serem julgadas irregulares.
	18. Anoto, adicionalmente, que, em decorrência da omissão dos dois ex-gestores em prestar contas, não existem, nos autos, documentos hábeis a comprovar não apenas a execução do ajuste, mas também o nexo de causalidade entre eventuais gastos realizados e os fins pretendidos.
	19. Apesar de a citação dos envolvidos ter sido feita de forma solidária em relação ao total dos recursos transferidos, a jurisprudência deste Tribunal tem evoluído no sentido de atribuir a cada responsável apenas o débito relativo aos recursos que geriu. Assim, a quantificação dos valores a serem ressarcidos, diferentemente do adotado pela unidade técnica, deve ser o seguinte:
	a) débito de responsabilidade de David Leite da Silva:
	Valor Histórico
	Data de Ocorrência

	R$ 445.788,10
	22/07/2011

	R$ 668.682,16
	02/03/2012

	b) débito de responsabilidade de Itamar Lemes do Prado:
	Valor Histórico
	Data de Ocorrência

	R$ 139.266,10
	14/02/2013

	R$ 139.266,10
	14/05/2013

	R$ 278.771,21
	09/08/2013

	20. Tendo em vista a gravidade das irregularidades cometidas, cabe ainda a aplicação de multas aos envolvidos com base no art. 57 da Lei 8.443/1992, para as quais proponho os valores indicados abaixo, calculados proporcionalmente aos respectivos prejuízos:
	Responsável
	Multa (art. 57) 

	David Leite da Silva
	R$ 30.000,00

	Itamar Lemes do Prado
	R$ 15.000,00

	Isso posto, manifesto-me de acordo com as propostas de encaminhamento da unidade técnica e do MP/TCU, com a ressalva indicada acima, e voto por que o Tribunal adote o acórdão que ora submeto à deliberação deste Colegiado.
TCU, Sala das Sessões, em 15 de março de 2022.
JORGE OLIVEIRA 
Relator